臺灣高等法院民事判決　　　　　　　　100年度上易字第757號
上　訴　人　　譚莎琴
被　上訴人　　王勝義
上列當事人間請求侵權行為損害賠償事件，上訴人對於中華民國
100年4月27日臺灣板橋地方法院100年度訴字第96號第一審判決
提起上訴，本院於100年11月9日言詞辯論終結，判決如下：
    主  文
上訴駁回。
第二審訴訟費用由上訴人負擔。
    事實及理由
一、上訴人主張：兩造為夫妻關係(已協議離婚─見本院卷第43
    頁背面、62頁背面)，育有一子一女，伊於民國98年6月16日
    晚間10時30分許返回新北市○○區○○路2段301號5樓之住
    處時，因發現被上訴人在家打電動玩具與看電視，未依約接
    送伊與長子返家，乃詢問被上訴人為何失約，被上訴人竟大
    發雷霆，並大聲辱罵伊。其後，因伊指正被上訴人任由感冒
    尚未復原之長子飲用冰飲，復遭被上訴人以手肘推撞，以言
    詞挑釁，且不停朝伊臉上吐口水，伊為制止被上訴人之行為
    ，乃順勢將手中水杯之水潑向被上訴人，詎被上訴人竟基於
    傷害之故意，徒手毆打伊，致伊受有左面頰紅腫、左側上唇
    內側裂傷、前胸紅腫、背臀部瘀青1.5至1.1公分等傷害，精
    神上承受極大痛苦，並因而支出醫療費用新台幣（下同）1,
    800元等情，爰依民法第184條第1項、第193條第1項、第195
    條第1項前段規定，求為命被上訴人給付醫療費用1,800元及
    非財產上損害之慰撫金60萬元，及均自起訴狀繕本送達之翌
    日起至清償日止，按年息5%計算利息之判決。
二、被上訴人則以：伊與同事聚餐討論公事，因飲酒擔心騎車安
    全，要求上訴人與孩子自行搭車返家，上訴人返回住處後，
    見伊喝冷飲、看電視，電腦處於開機狀態，竟大發脾氣，痛
    罵伊為何喝醉酒還有精神看電視、玩電腦，及不應給小孩喝
    冷飲，並藉詞伊對其吐口水，而以熱茶潑向伊，致伊手臂遭
    燙傷紅腫，復故意將電腦摔向地面，造成伊之電腦資料全毀
    ，伊為遏阻上訴人之行為，才將上訴人推開，並非故意傷害
    上訴人，是上訴人就損害之發生實屬與有過失，伊自得依民
    法第217條規定，主張過失相抵。又上訴人所受傷害，僅係
    夫妻間因口角拉扯所致之輕微傷害，上訴人請求慰撫金60萬
    元，相當於伊8個月的薪水，顯屬過高，況兩造於上開事故
    發生後，仍保持簡訊、郵件往來，並同住一處，足見上訴人
    並未因此受有精神上之痛苦等語，資為抗辯。
三、原審判命被上訴人應給付上訴人5萬1,800元，及其中5萬元
    自起訴狀繕本送達之翌日即99年11月9日(見原審司板調字卷
    第14頁)起，其餘1,800元自100年3月9日補充理由狀繕本送
    達之翌日即100年3月16日(見原審訴字卷第97-1頁)起，均至
    清償日止，按年息5%計算之利息，而駁回上訴人其餘請求。
    被上訴人就其敗訴部分(即醫療費用1,800元本息部分及慰撫
    金5萬元本息部分)未據聲明不服。
    上訴人就其敗訴部份聲明不服，提起上訴，其上訴聲明：
    (一)原判決不利上訴人部分廢棄。(二)被上訴人應再給付上訴人
    55 萬元，及自起訴狀繕本送達之翌日起至清償日止，按年
    息5% 計算之利息。
    被上訴人之答辯聲明：上訴駁回。
四、上訴人主張被上訴人於98年6月16日晚間10時30分許，在新
    北市○○區○○路2段301號5樓之住處內，因細故與伊發生
    爭執，竟出手毆打伊，致伊受有左面頰紅腫、左側上唇內側
    裂傷、前胸紅腫、背部瘀青1.5至1.1公分之傷害等情，為被
    上訴人所不爭執(見本院卷第44頁)，並有台北縣立醫院受理
    家庭暴力事件驗傷診斷書可稽(見原審司板調字卷第5頁、外
    放台灣板橋地方法院99年度易字第184號刑事卷影本44、45
    頁)，而被上訴人因上開傷害行為所涉刑責，業經本院刑事
    庭依傷害罪名判處有期徒刑2月確定，復據本院調取本院99
    年度上第1205號刑事案件全卷查明屬實，應堪信為真實。
五、上訴人主張伊因被上訴人所為上開傷害行為，致支出醫療費
    用1, 800元，並受有精神上之痛苦，被上訴人應負侵權行為
    損害賠償責任等語；而被上訴人則以前揭情詞置辯。經查：
(一)、按不法侵害他人之身體、健康、名譽、自由、信用、隱私、
    貞操，或不法侵害其他人格法益而情節重大者，被害人雖非
    財產上之損害，亦得請求賠償相當之金額，民法第195條第1
    項前段定有明文。被上訴人因前揭傷害行為，致上訴人之身
    體受有多處瘀、腫傷，已如前述，衡情上訴人之精神自必感
    受痛苦，依上開規定，上訴人自得請被上訴人賠償非財產上
    損害之慰撫金。又慰撫金之賠償，其核給之標準固與財產上
    損害之計算不同，然非不可斟酌雙方身分資力與加害程度，
    及其他各種情形核定相當之數額(最高法院51年台上字第223
    號判例意旨參照)。爰審酌上訴人為大學畢業、任職學校辦
    事員，年收入約50餘萬元(見原審訴字卷第57、78、84、85
    頁)；被上訴人為碩士肄業、任職電子公司、年收入約90萬
    元、名下有多筆投資(見原審司板調字卷第7頁；原審訴字卷
    第26、41、110至114頁)，兩造係因生活細故發生口角，進
    而發生肢體衝突，及上訴人所受傷害等一切情狀後，認上訴
    人請求被上訴人賠償之慰撫金額以5萬元為適當。是上訴人
    請求被上訴人給付慰撫金5萬元並加付法定遲延利息，自屬
    有據，至逾上開金額之請求，即屬無據。
(二)、次按所謂被害人與有過失者，必須其行為與加害人之行為，
    為損害之共同原因，而其過失行為並為有助成損害之發生或
    擴大之行為者，始屬相當；雙方互毆乃雙方互為侵權行為，
    與雙方行為為損害之共同原因者有別，無民法第217條過失
    相抵原則之適用（最高法院68年台上字第967號判例、74年
    度台上字第342號判決意旨參照）。查被上訴人動手毆打上
    訴人之前，固先與上訴人發生口角衝突，並遭上訴人以杯水
    對其潑灑，惟上訴人所為上開行為，並非造成上訴人受傷之
    共同原因，是被上訴人抗辯本件應有民法第217條過失相抵
    之適用云云，自無足取。
(三)、末查被上訴人所為上開傷害行為，前經上訴人向原法院聲請
    核發通常保護令並獲准許，有原法院98年度家護字第894號
    民事通常保護令可稽(見原審訴字卷第91至93頁)。至被上訴
    人事後以上訴人對伊之家人騷擾為由，向原法院另申請核發
    保護令之行為(100年度家護聲字第84號)，既與本件傷害行
    為無涉，是上訴人聲請調取原法院100年度家護聲字第84號
    案卷，經核即無必要。
六、綜上所述，上訴人依據民法第195條第1項前段規定，請求被
    上訴人給付5萬元，及自99年11月9日起至清償日止，按年息
    5%計算之利息部分，自屬應予准許；逾上開金額部分之請求
    ，即屬不應准許。原審就上開不應准許部分所為上訴人敗訴
    之判決，並無不合，上訴論旨指摘原判決此部分不當，求予
    廢棄改判，為無理由，應予駁回。
七、至兩造其餘之攻擊或防禦方法及未經援用之證據，經本院斟
    酌後，認為均不足以影響本判決之結果，自無逐一詳予論駁
    之必要，併此敘明。
八、據上論結，本件上訴為無理由，依民事訴訟法第449條第1項
    、第78條，判決如主文。
中    華    民    國   100    年    12    月    7     日
                    民事第十二庭
                        審判長法  官  吳謀焰
                              法  官  李瑜娟
                              法  官  許紋華
正本係照原本作成。
不得上訴。
中    華    民    國   100    年    12    月    8     日
                              書記官  廖逸柔